【裁判字號】    99,交聲,1453
【裁判日期】    990531
【裁判案由】    聲明異議
【裁判全文】
臺灣高雄地方法院交通事件裁定        99年度交聲字第1453號
原處分機關  交通部公路總局高雄區監理所
異  議  人
即受處分人  甲○○
上列異議人即受處分人因違反道路交通管理處罰條例案件，對於
交通部公路總局高雄區監理所中華民國99年5 月18日所為之處分
（高監自裁字第裁85-N00000000號），聲明異議，本院裁定如下
：
    主  文
原處分撤銷。
甲○○汽車駕駛人，駕駛汽車經測試檢定酒精濃度超過規定標準
，吊扣小型車普通駕駛執照拾貳個月，並應接受道路交通安全講
習。
    理  由
一、原處分意旨略以：異議人即受處分人甲○○於民國98年2 月
    5 日下午5 時45分許，酒後騎駛車號1117-UP 號自用一般小
    客車，行經高雄縣大寮鄉○○○路與光明路口時，經警測得
    呼氣酒精濃度達每公升0.87毫克，乃掣單舉發，爰依道路交
    通管理處罰條例第35條第1 項第1 款之規定，裁處罰鍰新臺
    幣（下同）4 萬9,500 元，吊扣駕駛執照12個月，並應參加
    道路交通安全講習等語。
二、聲明異議意旨略以：異議人上開酒後駕車之公共危險案件，
    業經臺灣高雄地方法院檢察署檢察官以98年度偵字第5801號
    為緩起訴處分確定，並已依緩起訴條件向指定之公益團體、
    地方自治團體或社區提供80小時之義務勞務完畢，自不得再
    予處罰，爰請撤銷原處分等語。
三、按汽車駕駛人，駕駛汽車經測試檢定，酒精濃度超過規定標
    準者，處1 萬5,000 元以上6 萬元以下罰鍰，並當場移置保
    管其車輛及吊扣其駕駛執照1 年；汽車駕駛人，有第35條第
    1 項規定之情形，應接受道路交通安全講習，道路交通管理
    處罰條例第35條第1 項第1 款及第24條第1 項第2 款固分別
    定有明文。惟按於94年2 月5 日公布，並自95年2 月5 日施
    行之行政罰法第26條第1 項規定：「一行為同時觸犯刑事法
    律及違反行政法上義務規定者，依刑事法律處罰之。但其行
    為應處以其他種類行政罰或得沒入之物而未經法院宣告沒收
    者，亦得裁處之。」再按被告所犯為死刑、無期徒刑或最輕
    本刑3 年以上有期徒刑以外之罪，檢察官參酌刑法第57條所
    列事項及公共利益之維護，認以緩起訴為適當者，得定1 年
    以上3 年以下之緩起訴期間為緩起訴處分，刑事訴訟法第25
    3 條之1 定有明文，又依同法第253 條之2 第1 項規定，檢
    察官為緩起訴處分者，得課被告予一定之負擔或指示，其中
    緩起訴之被告若依檢察官緩起訴處分命令，向公益團體繳納
    捐款或提供勞務者，即係履行檢察官所為緩起訴處分之命令
    ，受處分人因上開緩起訴處分而剝奪其財產權，主觀上前揭
    金錢給付或勞務提供義務，亦具有強制性及懲罰性，雖不若
    易科罰金係以支付金錢作為自由刑之替代，惟經由緩起訴處
    分條件之履行，得使其免於遭檢察官發動起訴程序，仍具有
    替代刑罰之效果，實質上應屬於行政罰法第26條第1 項所稱
    之「刑事法律處罰」，而有行政罰法第26條第1 項「一事不
    二罰」規定之適用（臺灣高等法院高雄分院98年度交抗字第
    826號裁定意旨參照）。
四、經查：
  (一)關於原處分處以罰鍰部分：
    異議人有於上揭時間、地點之違規事實，經警測得呼氣酒精
    濃度含量為每公升0.87毫克，以異議人違反道路交通管理處
    罰條例第35條第1 項第1 款規定開單舉發，並因上開酒後駕
    車之行為，同時犯刑法第185 條之3 公共危險罪，經臺灣高
    雄地方法院檢察署檢察官以98年度偵字第5801號為緩起訴處
    分確定，其期間為1 年，異議人應向指定之公益團體、地方
    自治團體或社區提供80小時之義務勞務，並經職權送再議後
    ，由臺灣高等法院高雄分院檢察署檢察長於98年4 月7 日以
    98年度上職議字第1420號駁回再議確定，異議人並已依觀護
    人以臺灣高雄地方法院檢察署98年度緩護勞字第317 號所指
    定之勞務方式，於98年8 月28日履行義務勞務完畢，上開緩
    起訴處分期滿未經撤銷而報結等情，有上開臺灣高雄地方法
    院檢察署檢察官緩起訴處分書、臺灣高等法院高雄分院檢察
    署處分書、臺灣高等法院被告前案紀錄表及本院公務電話紀
    錄各1 份附卷可稽（見本院卷第8 、9 、12、14頁），揆諸
    前揭法條意旨之說明，異議人之行為觸犯刑事法律，已受刑
    事處罰完畢，揆諸行政罰法第26條規定與前揭說明，原處分
    機關嗣仍逕以異議人酒精濃度超過規定標準，而對其裁處罰
    鍰4 萬9,500 元部分，即有未洽，異議人前揭異議意旨就此
    部分洵屬有據。
  (二)原處分裁處吊扣駕駛執照12個月部分：
    本件異議人領有小型車普通駕駛執照，為其所不爭執，復有
    汽車駕駛基本資料1 紙附卷可稽（見本院卷第11頁），而本
    件異議人係駕駛自用一般小客車違規，依上開道路交通管理
    處罰條例第35條第1 項第1 款之規定，吊扣其小型車普通駕
    駛執照，且查吊扣駕照與緩起訴處分命受處分人履行條件部
    分，種類不同，依上開說明，尚不違反「一事不二罰」之法
    理，則原處分機關據以裁罰，原無不當，異議人此部分異議
    為無理由。惟依「違反道路交通管理事件統一裁罰基準及處
    理細則」第43條第2 項第3 款規定，違反道路交通管理事件
    裁決書處罰主文欄，應依基準表記明處罰種類，並「記明應
    受吊扣駕駛執照之名稱」，原處分主文欄僅載稱「吊扣駕駛
    執照... 」（見本院卷第6 頁），漏未載明所吊扣駕駛執照
    之種類名稱，亦有未合。
  (三)原處分裁處施以道路交通安全講習部分：
    查道路交通安全講習，與緩起訴處分命受處分人義務勞務部
    分，種類不同，依上開說明，尚不違反「一事不二罰」之法
    理，原處分機關裁處受處分人應施以道路交通安全講習部分
    ，核無不當，異議人此部分異議意旨洵屬無據。
五、綜上所述，異議人違反道路交通管理處罰條例第35條第1 項
    第1 款「酒精濃度超過規定標準」之違規行為，固然應依該
    條規定裁處吊扣駕駛執照、罰鍰，及依同條例第24條第1 項
    第2 款之規定接受道路交通安全講習。惟原處分機關裁處罰
    鍰時，未慮及緩起訴處分已執行之義務勞務，又未載明處分
    吊扣異議人之駕駛執照種類，均有違誤。異議人就處分罰鍰
    部分提起異議，為有理由，就處分吊扣駕駛執照及道路交通
    安全講習部分，雖無理由，然此部分既有上述瑕疵，且與其
    交通違規行為是否存在無從分離，本院自應將原處分全部撤
    銷，另為裁定如主文第2 項所示，以資適法。
六、據上論斷，應依道路交通管理處罰條例第87條第2 項，道路
    交通案件處理辦法第20條前段，裁定如主文。
中    華    民    國    99    年    5     月    31    日
                  交通法庭    法  官   李俊霖
以上正本證明與原本無異。
如不服本裁定，應於收受送達後5 日內向本院提出抗告狀。
中    華    民    國    99    年    5     月    31    日
                              書記官   武凱葳

司法院資訊處製作；財團法人民間司法改革基金會備份。
